【裁判字號】    97,易,2005
【裁判日期】    970808
【裁判案由】    竊盜
【裁判全文】
臺灣板橋地方法院刑事判決              97年度易字第2005號
公  訴  人  臺灣板橋地方法院檢察署檢察官
被      告  丙○○
                      弄9號
上列被告因竊盜案件，經檢察官提起公訴（97年度偵緝字第1424
號、97年度偵字第15166號、第16853號），本院判決如下：
    主  文
丙○○犯如附表所示之罪，各處如附表所示之宣告刑，應執行有
期徒刑貳年陸月。
    事  實
一、丙○○：(一)於民國89年間，因竊盜案件，經本院以89年度易
    字第1731號判決判處有期徒刑8 月，經臺灣高等法院以89年
    度上易字第3008號判決駁回上訴確定；(二)於91年間，因贓物
    案件，經本院以91年度易字第114 號判決判處有期徒刑4 月
    確定，上揭(一)、(二)所示之二罪刑經本院以91年度聲字第925
    號裁定定應執行有期徒刑11月確定，送監執行於93年2 月25
    日縮刑期滿執行完畢；(三)於93、94年間，因竊盜案件，經本
    院以93年度易字第911 號、94年度易字第258 號判決先後判
    處有期徒刑1 年、1 年2 月確定，復經本院以96年度聲字備
    186 號裁定減為有期徒刑6 月、7 月，應執行有期徒刑1 年
    確定，入監執行於96年7 月16日縮刑期滿執行完畢。
二、詎其猶不知悔改而為下列犯行：
  (一)於96年12月23日12時20分許（起訴書誤繕為該日12時許），
    騎乘其母親丁○○所有而供其使用之車號CU8- 177號重型機
    車，行經臺北縣蘆洲市○○路422 巷82弄11號前，竟意圖為
    自己不法之所有，基於竊盜之犯意，持不詳物品（並未扣案
    ，無證據證明為兇器）敲破乙○○所有而停放於該處之車號
    HQ-0391 號自用小客車之駕駛座車窗後（毀損部分未據告訴
    ），竊取乙○○所有而放置於車內之LV側背包1 只及PDA 1
    台（起訴書誤繕尚竊得行動電話1 支、測速器1 台及若干零
    錢），得手後隨即騎乘前開機車逃離現場時，適乙○○前往
    該處欲駕車外出，而目睹上情，隨即記下丙○○之面貌及所
    騎機車之車號後3 碼，並報警處理。
  (二)丙○○於竊得上開物品後，竟食髓知味，再度另行起意，復
    意圖為自己不法之所有，基於竊盜之犯意，於97年1 月16日
    7 時10分許（起訴書誤載為該日7 時許），復騎乘前揭機車
    至臺北縣蘆洲市○○路422 巷82弄7 之1 號，持不詳物品（
    並未扣案，無證據證明為兇器）再度敲破乙○○所有而停放
    於該處之車號HQ-0391 號自用小客車之駕駛座車窗後（毀損
    部分亦未據告訴），竊取乙○○所有而放置於車內之行動電
    話1 支、測速器1 台及零錢約新臺幣（下同）300 元（起訴
    書僅敘明為若干零錢），得手後，欲騎乘前開機車逃離現場
    之際，適乙○○接獲其所有前開車輛所裝設之氣壓傳訊鎖通
    知車上有異狀，而前往該處查看，發現丙○○已竊得財物準
    備騎車逃逸，隨即上前追趕，然僅扯下丙○○用以遮蓋所騎
    機車後車牌之毛巾，仍遭丙○○騎車逃逸而去，乙○○即再
    報警處理。
  (三)不久，丙○○又另行起意，復意圖為自己不法之所有，基於
    毀壞門扇於夜間侵入住宅而竊盜之犯意，於97年2 月17日3
    時42分許之夜間，騎乘前開機車行經臺北縣三重市○○路○
    段160 巷3 弄6 號之戊○○所有之住宅外，遂持不詳物品（
    並未扣案，無證據證明係兇器）破壞該住宅之構成大門一部
    之門鎖後，打開該大門，侵入戊○○位於該址之住宅內，竊
    取戊○○所有而放置於該處客廳之手錶、行動電話各1 支、
    國民身分證、健保卡各1 枚及現金新臺幣（下同）48,000元
    ，得手後準備離去之際，適於屋內房間睡眠之戊○○，因聽
    聞客廳有異聲而起床查看，丙○○見狀隨即跑出該屋，騎車
    逃離現場。
  (四)丙○○於97年3 月13日3 時許之夜間，行經臺北縣蘆洲市○○路297 號2 樓之甲○○之住宅外，見深夜無人，竟臨時起
    意，意圖為自己不法之所有，基於毀壞門扇於夜間侵入住宅
    而竊盜之犯意，先以不詳方法打開上開住址之第1 道鐵門，
    再持不詳物品（並未扣案，無證據證明係兇器）破壞該住宅
    之第2 道木門之門板而打開該道大門，侵入甲○○位於該址
    之住宅內，竊取甲○○所有而放置於該處客廳之液晶螢幕及
    電腦主機各1 台，得手後隨即逃離現場，而適於屋內房間休
    息之甲○○，因聽聞客廳有異聲，隨即報警處理，為警於該
    第2 道木門採得指紋1 枚送請鑑驗後，始悉上情。
二、案經乙○○訴由臺北縣政府警察局蘆洲分局報請臺灣板橋地
    方法院檢察署檢察官偵查起訴。
    理  由
壹、證據能力：
    本案公訴人所引用之卷證資料（包含人證與文書證據），並
    無證據證明係公務員違背法定程序所取得，又被告以外之人
    於審判外之陳述，經核並無非出於自由意願而為陳述或遭違
    法取證及顯有不可信之情況，再卷內之文書證據，亦無刑事
    訴訟法第159 條之4 之顯有不可信之情況與不得作為證據之
    情形，且被告丙○○迄本院言詞辯論終結前均未聲明異議，
    依刑事訴訟法第159 條至159 條之5 之規定，均有證據能力
    ，合先敘明。
貳、實體方面：
一、訊據被告丙○○固坦承：於前開犯罪事實二之(四)所示時、地
    ，於夜間侵入甲○○之住宅竊取財物，且伊母親丁○○所有
    之車號CU8-118 號重型機車，平日均係由伊使用等情，惟矢
    口否認有何犯罪事實二之(一)至(三)及犯事實二之(四)所示毀損門
    扇之犯行，辯稱：伊雖有使用伊母親所有之前開機車，然並
    未騎該車行竊，且就犯罪事實二之(四)之部分，當時該屋之大
    門並未上鎖，伊並未破壞該屋之木門云云。惟查：
  (一)上揭犯罪事實，業據證人即告訴人乙○○、被害人戊○○、
    甲○○於警詢及偵查中指訴綦詳，且被告母親丁○○所有之
    前開機車確係交由被告使用之情，亦經證人丁○○於警詢、
    偵查中證述明確，此外，尚有查獲照片3 幀、被害人戊○○
    住處外之監視錄影翻拍照片15幀附卷可按；再者，被害人甲○○發現家中失竊，隨即報警處理，為警於該屋遭毀損之第
    2 大道木門之喇叭鎖上採得指紋，送請內政部警察署刑事警
    察局鑑驗，認與檔存之丙○○指紋卡之左中指指紋相符之情
    ，有該局97年4 月10日刑紋字第0970052393號鑑驗書1 件在
    卷可佐，足認被告確有於如犯罪事實二之(一)至(四)所示之4 次
    竊盜犯行無疑。
  (二)就犯罪事實二之(一)至(三)部分，被告雖辯稱：伊並未騎乘車號
    CU8-177 號機車前往行竊，且不知道是何人騎乘該輛機車去
    行竊云云，然就犯罪事實二之(一)、(二)部分，依證人即告訴人
    乙○○於警詢時證稱：（問：於何時、何地何物遭竊？價值
    多少？）有二次，第一次是在96年12月23日12時20分許，在
    臺北縣蘆洲市○○路422 巷82弄11號前，遭竊嫌打破汽車（
    HQ-0391） 駕駛座車窗行竊，損失PDA 乙台及LV側背包1 個
    及車窗之修復共新臺幣30,000，第二次是97年1 月16日7時
    10分許，在臺北縣蘆洲市○○路422 巷82弄7 之1 號前，行
    竊方式和第一次一樣，也是打破車窗行竊，竊取測速器1台
    、手機（PHS）1支、零錢新臺幣300 元及車窗之修復共損失
    新臺幣8,000 元。……第一次發生時，我是有看到竊嫌是騎
    乘「黑色之重機」，前英文字母不詳，「後3 碼阿拉伯數字
    是177 」之重機車，竊嫌也是今日警方查獲之竊嫌（即被告
    ），第二次「我可以很確定竊嫌就是今日警方查獲之竊嫌」
    ，因為第二次竊嫌要逃離竊案現場時，他有1 塊布將車牌遮
    住，被我翻開記住車號及特徵。（問：警方提示竊嫌丙○○
    ，騎乘車號：CU8-177 之黑色機車，是否為竊取你汽車財物
    2 次之竊嫌？）是的等語（見97年度偵字第16853 號偵查卷
    〈下稱偵卷一〉第6 、7 頁），並於偵查中具結證稱：（問
    ：96年12月23日，你的車號HQ-0 391的車子是否有遭人破壞
    車窗後竊取財物？）有，我有看到那個小偷，因為那一天中
    午我剛好要出門，要開車的時候，看到有一個人站在我車門
    旁邊正在偷竊中，然後我發現我車窗破了，我就大喊「你在
    做什麼」，他東西拿了就騎上他的摩托車逃逸，「他的機車
    號碼後3 碼是177 ，顏色是黑色，安全帽是白色半罩式」等
    語（見偵卷一第43頁），可知該行竊之人是頭戴白色半罩式
    安全帽，騎乘車身為黑色之車號CU8-177 號重型機車之男子
    ；就犯罪事實二之(三)部分，警員接獲被害人戊○○報案後，
    隨即調閱戊○○住處附近之監視錄影畫面，發現侵入戊○○
    住處行竊之竊嫌係騎乘車號CU8-177 號重型機車之情，有監
    視錄影翻拍照片15幀在卷可稽（見97年度偵字第10995 號偵
    查卷第10至16、42至51頁）；再參以被告迭於警詢、偵查及
    本院訊問時供承：車號CU8-177 號重型機車係伊母親丁○○
    所有，但平日均係由伊使用，伊未曾借予他人使用，且該輛
    機車為黑色，伊平日係使用灰色半罩式安全帽等情，並經證
    人即該輛機車之所有人丁○○於警詢時證稱：（問：丙○○
    與妳何關係？）他是我兒子。（問：車號CU8-177 、車主為
    妳丁○○之重機車平日為何人在騎乘？）我兒子丙○○。…
    …（問：該車都係何人在使用？有無借予他人使用？）我兒
    子丙○○。沒有等語明確（見偵卷一第17、18頁，97年度偵
    字第10995 號偵查卷第7 頁），足見車號CU8-177 號重型機
    車之使用人為被告，且該機車之車身為黑色，被告則係使用
    淺色之半罩式安全帽。是以，告訴人乙○○指訴竊取其財物
    之人所使用之機車車身顏色、車牌號碼及所戴之安全帽顏色
    、款式，均與被告所供稱之情形相符，而被告於本院訊問時
    亦明確供稱：從未將前開機車借予他人使用，該機車亦未失
    竊過之情（見本院97年7 月24日審判筆錄第2 頁），在在足
    徵騎乘該車前往行竊如犯罪事實二之(一)至(三)所示財物之人確
    係被告無疑，是被告空言否認犯行，無非事後圖卸之詞，難
    以採信。
  (二)就犯罪事實二之(四)部分，被告雖辯稱：並未破壞該處木門之
    門板云云，然被告確係損壞甲○○住處大門中之第2 道木門
    而侵入行竊之情，業據證人即被害人甲○○於警詢時明確證
    稱：（問：住宅何處破壞？破壞程度？）只有第二扇木製大
    門被損壞。損壞程度為門鎖的木板被撬開，但門鎖完好沒被
    破壞等語（見97年度偵字第15166 號偵查卷第4 頁），復於
    偵查中具結證稱：我家的大門總共有兩道，第一道是鐵門，
    第二道是木門，警方是在第二道木門發現指紋，被破壞的門
    是第二道的門等語明確（同上偵查卷第23頁），而證人甲○○與被告並不相識，僅係立於被害人之立場證述其家中失竊
    之情節，且於偵查中復經具結擔保其證言之真實性，衡情自
    無干冒偽證罪之風險而設詞誣陷被告之虞，是其前開所證，
    應堪採信，足見被告確係以不詳方式破壞甲○○前開住處之
    第二道木門之門板後，再侵入該住宅行竊無訛。被告前開所
    辯，要屬避就之詞，殊難採信。
  (三)綜上所述，被告所辯，均係事後卸責之詞，不足採信。本案
    事證明確，被告犯行，洵堪認定，應依法論科。
二、查被告就犯罪事實二之(三)、(四)部分，侵入住宅之時間分別為
    97年2 月17日凌晨3 時許、97年3 月13日凌晨3 時許之情，
    業據證人即被害人戊○○、甲○○證述明確，足認被告前開
    二次所為侵入住宅之時間均已在日沒後，確皆屬夜間無誤。
    是核被告所為，就犯罪事實二之(一)、(二)部分，均係犯刑法第
    320 條第1 項之竊盜罪；就犯罪事實二之(三)、(四)部分，係犯
    刑法第321 條第1 項第1 款、第2 款之毀壞門扇於夜間侵入
    住宅竊盜罪。檢察官雖就犯罪事實二之(三)、(四)部分，均以被
    告尚有攜帶不詳工具之兇器，持以破壞大門，此部分亦構成
    刑法第321 條第1 項第3 款之攜帶兇器之加重要件等情，然
    被告堅決否認有何攜帶兇器之犯行，而被告持以破壞戊○○
    住處構成大門一部之門鎖及損壞甲○○住處第二道木門門板
    之物，均未扣案，無從勘驗認定在客觀上是否足以對人之生
    命、身體、安全構成威脅，依「罪證有疑，利歸被告」之證
    據法則，此部分即應為有利被告之認定，自難遽認被告所持
    者為兇器，附此敘明。再被告有如事實欄一所示之犯罪科刑
    及執行情形，有臺灣高等法院被告前案紀錄表在卷可稽，其
    於上開有期徒刑執行完畢後5 年內，故意再犯本案有期徒刑
    以上之四罪，均為累犯，應依刑法第47條第1 項之規定，分
    別加重其刑。爰審酌被告不思正當工作以獲取財物，妄想以
    竊盜手段不勞而獲，渠等觀念偏差，有待矯治，兼衡其所竊
    財物之價值，犯罪後僅坦承部分犯行，而否認大部分犯行等
    一切情狀，認檢察官具體就竊盜及加重竊盜部分，分別求處
    有期徒刑1 年6 月、2 年稍嫌過重，爰分別量處如主文所示
    之刑，並合併定其應執行刑，以示懲儆。
三、起訴書雖以被告多次竊取他人財物，嚴重干擾告訴人（被害
    人）等之經濟生活，對社會秩序影響非輕，亦足認顯有犯罪
    之習慣，請求諭知於刑之執行前令入勞動場所強制工作等語
    。惟按保安處分係針對受處分人將來之危險性所為之處置，
    以達教化、治療之目的，為刑罰之補充制度，保安處分中之
    強制工作，旨在對嚴重職業性犯罪及欠缺正確工作觀念或無
    正常工作因而犯罪者，強制其從事勞動，學習一技之長及正
    確之謀生觀念，使其日後重返社會，能適應社會生活。然保
    安處分之措施亦含社會隔離、拘束身體自由之性質，其限制
    人民之權利，實與刑罰同，自應受比例原則之規範，使保安
    處分之宣告，與行為人所為行為之嚴重性、行為人所表現之
    危險性，及對行為人未來行為之期待性相當（最高法院91年
    度臺上字第4625號判決意旨參照）。查被告本案雖為四次竊
    盜犯行，惟其行竊遭人發現時，並未為求脫免逮捕或防護贓
    物，即進而傷害他人，是被告所為犯罪行為之嚴重性尚非重
    大，所竊取之財物價值亦非甚鉅，是依比例原則，綜合其所
    表現之危險性及對其未來之期待性等情以觀，本院因認宣告
    如主文所示之刑，已足認為與被告犯行之處罰相當，尚難認
    定有宣告強制工作以預防矯治其社會危險性之必要，爰不另
    為強制工作之諭知，是檢察官聲請諭知強制工作部分，尚無
    必要，併此敘明。
四、又中華民國96年罪犯減刑條例雖於96年7 月4 日制定公布，
    並自同年月16日施行，然本案被告之犯罪日期分別為96年12
    月23日、97年1 月16日、97年2 月17日、97年3 月13日，均
    係在該條例第2 條所規定之96年4 月24日以後，是本案核與
    減刑之要件不符，自不得減刑，末此敘明。
據上論斷，應依刑事訴訟法第299 條第1 項前段條，刑法第320
條第1 項、第321 條第1 項第1 款、第2 款、第47條第1 項、第
51條第5 款，刑法施行法第1 條之1 第1 項、第2 項前段，判決
如主文。
本案經檢察官王家春到庭執行職務。
中    華    民    國    97    年    8     月    8     日
                  刑事第十九庭  法  官  鄧雅心
以上正本證明與原本無異。
如不服本判決應於送達後10日內向本院提出上訴狀。
                                書記官  王小芬
中    華    民    國    97    年    8     月    8     日
附錄本案論罪科刑法條
中華民國刑法第三百二十條
意圖為自己或第三人不法之所有，而竊取他人之動產者，為竊盜
罪，處五年以下有期徒刑、拘役或五百元以下罰金。
意圖為自己或第三人不法之利益，而竊佔他人之不動產者，依前
項之規定處斷。
前二項之未遂犯罰之。
中華民國刑法第三百二十一條
犯竊盜罪而有左列情形之一者，處六月以上五年以下有期徒刑：
一、於夜間侵入住宅或有人居住之建築物、船艦，或隱匿其內而
    犯之者。
二、毀越門扇、牆垣或其他安全設備而犯之者。
三、攜帶兇器而犯之者。
四、結夥三人以上而犯之者。
五、乘火災、水災或其他災害之際而犯之者。
六、在車站或埠頭而犯之者。
前項之未遂罰之。
附表：
┌──┬──────┬───────────┬──────────────┐
│編號│  犯罪事實  │  罪  名              │  宣  告  刑                │
├──┼──────┼───────────┼──────────────┤
│ 1. │事實欄二、(一)│竊盜，累犯            │處有期徒刑伍月。            │
├──┼──────┼───────────┼──────────────┤
│ 2. │事實欄二、(二)│竊盜，累犯            │處有期徒刑陸月。            │
├──┼──────┼───────────┼──────────────┤
│ 3. │事實欄二、(三)│毀壞門扇於夜間侵入住宅│處有期徒刑壹年。            │
│    │            │竊盜，累犯            │                            │
├──┼──────┼───────────┼──────────────┤
│ 4. │事實欄二、(四)│毀壞門扇於夜間侵入住宅│處有期徒刑拾月。            │
│    │            │竊盜，累犯            │                            │
└──┴──────┴───────────┴──────────────┘


司法院資訊處製作；財團法人民間司法改革基金會備份。
